臺灣高雄地方法院交通事件裁定　　　 100年度交聲字第2034號
原處分機關　高雄市政府交通局
異　議　人
即受處分人　李明翰
上列異議人即受處分人因違反道路交通管理處罰條例案件，對於
高雄市政府交通局民國100 年9 月29日所為之處分（原處分案號
：高市交裁字第裁32-BUB007595號），聲明異議，本院裁定如下
：
    主  文
原處分撤銷。
李明翰不罰。
    理  由
一、原處分意旨略以：異議人即受處分人李明翰（下稱異議人）
    於民國100 年7 月21日晚上10時44分許，騎乘XX5-969 號重
    型機車，行經高雄市○○○路、馬卡道路等路段時，因有二
    輛以上汽車共同在道路上以危險方式駕駛之違規行為，而為
    警摯單逕行舉發，原處分機關即高雄市政府交通局乃依道路
    交通管理處罰條例第43條第3 項規定，裁處異議人罰鍰新臺
    幣（下同）3 萬元，吊銷駕駛執照及施以道路交通安全講習
    等語。
二、聲明異議意旨略以：異議人當天在美術館附近某咖啡廳與朋
    友慶生，之後一群人要一起前往西子灣看夜景，並非飆車族
    ，且異議人都有遵守交通規則攜帶安全帽及在機車道上正常
    行駛並停等紅燈，亦無與其他車輛共同危險駕駛之違規行為
    ，爰依法聲明異議，請求撤銷原處分等語。
三、按法院受理交通事件，準用刑事訴訟法之規定，道路交通管
    理處罰條例第89條前段定有明文（本條雖於100 年11月23日
    修正刪除，惟尚未施行，仍屬有效法律）。是刑事訴訟法第
    154 條第2 項「犯罪事實應依證據認定之，無證據不得認定
    犯罪事實」之規定及最高法院40年台上字第86號判例所揭示
    「事實之認定，應憑證據，如未能發現相當證據，或證據不
    足以證明，自不能以推測或擬制之方法，為裁判基礎」之意
    旨，於法院審理行為人違反道路交通管理處罰條例案件時，
    自應加以援引適用。
四、經查：
  (一)異議人於100 年7 月21日晚上10時44分許，騎乘XX5-969 號
    重型機車，行經高雄市○○○路、馬卡道路等路段時，為警
    以有二輛以上汽車共同在道路上競駛之違規行為摯單逕行舉
    發，原處分機關乃裁處異議人罰鍰3 萬元，吊銷駕駛執照及
    施以道安講習之事實，有高雄市政府警察局舉發違反道路交
    通管理事件通知單、舉發照片、原處分機關100 年9 月29日
    高市交裁字第裁32-BUB007595號裁決書附卷可稽（參本院卷
    第3 ～6 頁），且為異議人所不爭執，是此部分之事實，堪
    以認定。
  (二)本院依職權勘驗員警所提供遽以為舉發依據之路口監視錄影
    畫面，勘驗結果顯示：舉發地點係在美術館路與馬卡道路交
    岔處，該處係一劃有停止線、枕木線之交岔路口，陸續有3
    、4 部機車先在該路口停止線附近停等後，異議人所騎乘XX
    5- 969號重型機車方與其他共5 部機車一同出現於畫面中，
    並在該路口停等紅燈，畫面中異議人確有戴安全帽且在外側
    車道行駛等情，有本院勘驗筆錄、監視錄影器翻拍照片附卷
    可查（參本院卷第24、14頁），是依上開勘驗結果，僅見異
    議人與其他3 、4 部機車同行至該處停等紅燈，並未見異議
    人之車輛有何與其他機車飆速、競駛、佔據全部車道或其他
    危險駕駛等行為，自與一般飆車族霸據道路、不遵守交通規
    則等危險駕駛之行為有異，本院自不能僅以異議人之機車與
    其他3 、4 部機車共同行駛於道路一節，即認其有違反道路
    交通管理處罰條例第43條第1 項、第3 項所規定之危險駕駛
    行為。
  (三)至證人即本件舉發員警范振家於本院調查時雖證稱：其當晚
    接獲民眾檢舉指稱美術館附近有青少年飆車，其便趕往攔截
    ，並於明誠四路、美術館東四路發現飆車隊，但該飆車隊一
    見警車就四散逃逸，故其來不及蒐證，其係後來返回警局調
    閱該時段之路口監視錄影畫面核對時間、地點均大致吻合後
    ，才對異議人開單舉發等語（參本院卷第22～23頁）。惟查
    證人范振家並非自始即跟隨異議人上開車輛之後方蒐證，而
    係接獲民眾檢舉，趕抵現場發現飆車隊已四散逃逸，事後才
    依路口監視錄影畫面舉發異議人，本難以此證明異議人上開
    車輛與民眾所檢舉於美術館飆車之少年有何關聯；且依上開
    勘驗內容，異議人當日確有戴安全帽，並與同行之3 、4 部
    機車均在機車道內行駛，及遵守交通規則與其他車輛於路口
    停等紅燈，查無霸佔內、外車道而使其他駕駛人無法使用道
    路之情形，實難謂其行為係壅塞道路之危險駕駛行為，本件
    員警既從未親眼見過異議人之上開車輛於舉發地點附近危險
    駕駛之行為，自難僅以員警事後調閱監視錄影畫面所得之翻
    拍照片，即謂異議人即係員警或檢舉民眾口中於美術館附近
    危險駕駛之飆車車隊一員。
五、綜上所述，本件尚無積極證據證明異議人於上開時、地，有
    二輛以上汽車共同在道路上以危險方式駕駛之行為，揆諸前
    引法文及判例意旨，自應推定異議人並無違規或其他可歸責
    之事由。原處分機關遽對異議人為上開裁罰，容非允當，異
    議人聲明異議為有理由，自應由本院撤銷原處分，改為異議
    人不罰之諭知。
六、據上論斷，應依道路交通事件處理辦法第19條，裁定如主文
    。
中    華    民    國   100    年    12    月    9     日
                    交通法庭    法  官    王俊彥
如不服本裁定應於送達後5 日內向本院提出抗告狀。
以上正本證明與原本無異。
中    華    民    國   100    年    12    月    12    日
                                書記官    黃園芳